【裁判字號】    99,易,1531
【裁判日期】    990716
【裁判案由】    傷害
【裁判全文】
臺灣板橋地方法院刑事判決              99年度易字第1531號
公  訴  人  臺灣板橋地方法院檢察署檢察官
被      告  甲○大陸地區人士.
            丙○○
上列被告等因傷害案件，經檢察官提起公訴（99年度偵字第6586
號），本院判決如下：
    主  文
甲○犯傷害罪，處拘役肆拾日，如易科罰金，以新臺幣壹仟元折
算壹日；又犯傷害罪，處拘役肆拾日，如易科罰金，以新臺幣壹
仟元折算壹日。應執行拘役柒拾伍日，如易科罰金，以新臺幣壹
仟元折算壹日。
丙○○犯傷害罪，處拘役拾日，如易科罰金，以新臺幣壹仟元
折算壹日；又犯傷害罪，處拘役伍拾日，如易科罰金，以新臺幣
壹仟元折算壹日。應執行拘役柒拾伍日，如易科罰金，以新臺幣
壹仟元折算壹日。
    事  實
一、緣丁○○與甲○係夫妻，乙○○與丙○○係夫妻，渠等均同
    住在臺北縣土城市○○路265 號國防部「居安一莊」退員宿
    舍5 樓，彼此為鄰居關係，雙方因細故而素有爭執。於民國
    98年12月5 日7 時30分許，丙○○、乙○○因認為係甲○將
    畚箕、掃帚放置在公用廚房，有礙衛生，遂持掃帚、畚箕前
    往丁○○、甲○所住居之同宿舍528 室理論，丁○○聞言後
    告以非其或甲○所為，然為丙○○、乙○○所不採信，雙方
    遂發生口角衝突，嗣乙○○因認丁○○欲打丙○○而抓住其
    雙手制止（丁○○、乙○○涉犯傷害罪嫌部分，均經檢察官
    另為不起訴處分），丙○○見狀，竟基於傷害之犯意，持畚
    箕棍子毆打丁○○，而原在房間內睡覺之甲○因吵雜聲被吵
    醒而出來查看時，因見丁○○遭乙○○抓住雙手並被丙○○
    毆打，遂上前奪下丙○○手中畚箕上之鋁棍，另基於傷害之
    犯意，持上開鋁棍（起訴書誤載為木棍）欲朝丙○○毆打，
    惟因乙○○上前阻擋，而毆擊到乙○○之頭部，而丙○○見
    狀，復另起傷害之犯意，至隔壁之公共廚房拿取做為門擋之
    大石頭，朝甲○方向丟擲，甲○因而遭該石頭砸中左手，甲○在氣憤之餘，復另起傷害之犯意，將上開石頭朝丙○○方
    向扔回，而砸中丙○○之額頭。渠二人以上之行為，致丁○○受有右臉擦傷1.5x0.2 公分之傷害、甲○受有左手紅腫3x
    3 公分之傷害、乙○○受有頭部外傷、疑似腦震盪（起訴書
    漏載「疑似」）之傷害及丙○○受有頭皮撕裂傷3.5 公分、
    右手挫傷之傷害。
二、案經丁○○、乙○○、甲○、丙○○訴由臺灣板橋地方法院
    檢察署檢察官偵查起訴。
    理  由
一、按被告以外之人於審判外之陳述，雖不符刑事訴訟法第159
    條之1 至第159 條之4 之規定，而經當事人於審判程序同意
    作為證據，法院審酌該言詞陳述或書面陳述作成時之情況，
    認為適當者，亦得為證據；當事人、代理人或辯護人於法院
    調查證據時，知有刑事訴訟法第159 條第1 項不得為證據之
    情形，而未於言詞辯論終結前聲明異議者，視為有前項之同
    意，刑事訴訟法第159 條之5 第1 項、第2 項定有明文。經
    查，本判決下列所引用之被告以外之人於審判外之陳述，檢
    察官、被告於本院言詞辯論終結前均未聲明異議，本院審酌
    上開證據資料製作時之情況，尚無違法不當及證明力明顯過
    低之瑕疵，亦認為以之作為證據應屬適當，故揆諸前開規定
    ，爰依刑事訴訟法第159 條之5 規定，認前揭證據資料均有
    證據能力。
二、訊據被告甲○、丙○○在本院審理時均矢口否認有何傷害犯
    行，被告甲○辯稱：案發當日係丙○○夫妻到伊家，打伊先
    生丁○○，乙○○拉住丁○○讓丙○○打，伊當時在睡覺，
    出來看到，就把丙○○手推開，但伊並沒有拿木棍打乙○○
    ，也沒有拿石頭丟丙○○，是丙○○到公共廚房拿玻璃杯、
    碗、石頭丟伊，那顆石頭很大，是我們用來頂廚房的門用的
    云云；另被告丙○○則辯稱：案發當日係甲○把畚箕放在伊
    炒菜的地方，伊和乙○○去甲○夫妻家，叫丁○○出來，問
    畚箕是不是甲○放的，丁○○就衝出來罵伊三字經，罵伊爛
    貨，是誰把畚箕放在那裡，伊說你問你老婆，他就罵伊，還
    舉起手想要打伊，伊沒有打人，因為丁○○想要打伊，乙○○擋住他，甲○就衝出來拿畚箕的棍子打伊，打到乙○○，
    伊有拿石頭丟甲○，但是沒有丟到他云云。
三、然查：
  (一)被告甲○、丙○○在前揭時地互為傷害行為，並分別傷害乙○○、丁○○等情，業據告訴人丙○○在警詢時指稱：因甲○將垃圾筒放在煮菜的地方，伊老公乙○○於98年12月5 日
    7 時30分許，帶伊去甲○夫妻所居住之528 室要跟他們問原
    因，丁○○就出來指著伊鼻子罵，乙○○就以手撥開丁○○
    的手要他不要這樣，後來甲○在房內看到這樣的情形，從52
    8 室出來拿起門口的木棍朝乙○○打，打了幾下後，又拿起
    地上的一塊石頭朝伊丟過來，伊額頭就被丟中等語；嗣在偵
    查中指稱：98年12月5 日7 時許，因甲○把掃叟放在我們廚
    房炒菜的地方，伊去敲門問丁○○、甲○這掃叟是不是他們
    的，丁○○衝出來就罵伊三字經，舉起手就打，乙○○把丁○○隔開，甲○就拿起鋁棍往乙○○的頭敲，甲○還把石頭
    丟過來丟到伊的頭等語；又告訴人乙○○在偵查中指稱：案
    發當日，甲○用木頭打伊頭部，導致伊頭部受傷等語；再告
    訴人丁○○在偵查中證稱：案發當天，伊在客廳看電視，丙○○來問掃帚是否是我們放的，伊說不是，丙○○就罵「你
    這個王八蛋，不是你就是你老婆放的」，伊並沒有舉起手要
    打丙○○，是乙○○抱住伊，丙○○就用掃叟柄打伊等語；
    另被告甲○在警詢時供稱：98年12月5 日7 時許，伊原本在
    睡覺，丙○○與乙○○跑來我們房門前，指著丁○○說我們
    把髒的衛生棉放在她平時煮飯的公共廚房，因不是我們放的
    ，丁○○就跟她理論，伊因為被他們的吵雜聲吵醒而出房門
    查看，發現丁○○被乙○○抓著雙手而丙○○拿畚箕棍子打
    丁○○，伊把她手上的棍子搶過來，丙○○就開始拿東西丟
    向伊但沒丟中，後來丙○○就拿了一顆石頭往伊丟過來，丟
    到伊左手，造成伊左手腫脹，伊就拿她丟伊的石頭丟回去，
    但伊不知道有無丟到她，後來丙○○就跑回她的房間等語；
    其在偵查中並供稱：伊那天起來後，看到丙○○、乙○○在
    打丁○○，伊就拿鋁棍要打丙○○，乙○○出來阻擋就打到
    乙○○的頭，丙○○先用石頭丟伊，伊才撿起石頭丟她等語
    ；而被告丙○○在本院審理時亦不否認確有時扣案之石頭丟
    擲甲○等情。參以被告甲○在警詢時、偵查中就案發經過詳
    為供述，並未就自己涉案部分有避重就輕陳述之嫌，堪認被
    告甲○前開所述案發經過堪予採信。又告訴人甲○、丁○○
    因被告丙○○之傷害行為，致丁○○受有右臉擦傷1.5x0.2
    公分之傷害、甲○受有左手紅腫3x 3公分之傷害；另告訴人
    丙○○、乙○○因被告甲○之傷害行為，致乙○○受有頭部
    外傷、疑似腦震盪之傷害及丙○○受有頭皮撕裂傷3.5 公分
    、右手挫傷之傷害，此有及甲○、丁○○在聯合醫院和平院
    區診斷證明書各1 紙、乙○○、丙○○在行政院衛生署雙和
    醫院診斷證明書各1 紙、乙○○、丙○○之受傷照片5 幀附
    卷足憑，復有卷附現場照片2 幀、扣案之石頭1 顆、鋁棍1
    支足資佐證。參互以觀，堪認被告2 人確有為前揭傷害行為
    。
  (二)又按刑法23條所稱正當防衛，須對現在不法侵害始得為之，
    侵害若已過去，即無實施正當防衛行為可言，至於彼此互毆
    ，又必以一方初無傷人行為，因排除對方不法侵害而加以還
    擊，始得以正當防衛論，若屬侵害發生後之報復行為，即非
    所謂正當防衛，此觀最高法院30年上字第1040號判例意旨甚
    明。查被告甲○既供稱：伊發現丁○○被乙○○抓著雙手而
    丙○○拿畚箕棍子打丁○○，伊把她手上的棍子搶過來，伊
    就拿鋁棍要打丙○○，乙○○出來阻擋就打到乙○○的頭，
    又伊係因丙○○先用石頭丟伊，伊才撿起石頭丟她等語，是
    被告甲○所實行者均僅係事後報復行為，並無正當防衛可言
    ，自不得藉此主張阻卻傷害行為違法性；又被告丙○○既係
    對告訴人丁○○為主動攻擊行為，且於還擊被告甲○之過程
    中，所為丟擲石頭之行為，亦難認係屬單純對於現在不法侵
    害所為必要排除之反擊行為，而係另有傷害之犯意存在，是
    亦均無主張防衛權之餘地，併此敘明。
  (三)綜上所述，被告2 人前揭所辯，無非係事後圖卸刑責之詞，
    不足採信。本件事證明確，被告2 人前開互為傷害之犯行洵
    堪認定，應予依法論科。
三、核被告甲○、丙○○先後所為2 次傷害行為，均係犯刑法第
    277 條第1 項之傷害罪。又被告甲○、丙○○分別所為2次
    傷害行為，犯意個別，行為互異，均應予分論併罰。爰審酌
    被告丙○○僅因懷疑係甲○將畚箕、掃帚放置在公共廚房，
    即在案發當日清晨上門質問甲○、丁○○，嗣復持畚箕棍子
    毆打丁○○，並持既大且重頗具危險性之石頭丟擲甲○，其
    行為實應嚴予非難；而被告甲○因見丁○○遭乙○○抓住並
    遭丙○○毆打，為報復還擊而毆擊到乙○○之頭部，嗣復因
    丙○○先為石頭丟擲行為，進而報復還擊，其行為亦有不當
    ，兼衡被告二人犯罪之動機、目的、所造成對方之傷勢、犯
    後態度等一切情狀，暨斟酌公訴人所認雙方爭執過程有誤，
    告訴人乙○○雖受有頭部外傷，惟依診斷證明書之記載並未
    記載傷勢之面積大小且於急診當日即由急診出院，未見有後
    續治療之情形，顯見傷勢非重，且診斷證明書亦僅記載「疑
    似」腦震盪，尚難以此即認僅應就被告甲○部分從重量刑等
    情，分別量處如主文所示之刑，並均諭知易科罰金之折算標
    準。至扣案之石頭1 顆及鋁棍1 支，被告2 人在本院審理時
    均否認為渠2 人所有之物，且本院亦查無積極證據足資證明
    係分屬被告甲○或被告丙○○所有之物，而該等物品復非屬
    違禁物，是自毋庸併予宣告沒收，附此敘明。
據上論斷，應依刑事訴訟法第299 條第1 項前段，刑法第277 條
第1 項、第41條第1 項前段、第51條第6 款，刑法施行法第1 條
之1 第1 項、第2 項前段，判決如主文。
本案經檢察官林慈雁到庭執行職務。
中    華    民    國    99    年    7     月    16    日
                 刑事第十三庭  法  官  王士珮
以上正本證明與原本無異。
如不服本判決應於收受判決後10日內向本院提出上訴書狀，並
應敘述具體理由。其未敘述上訴理由者，應於上訴期間屆滿後
20日內向本院補提理由書（均須按他造當事人之人數附繕本）
「切勿逕送上級法院」。
                              書記官  金和國
中    華    民    國    99    年    7     月    16    日
附錄本案論罪科刑法條全文：
中華民國刑法第277 條
傷害人之身體或健康者，處3 年以下有期徒刑、拘役或1 千元以
下罰金。
犯前項之罪因而致人於死者，處無期徒刑或7 年以上有期徒刑；
致重傷者，處3 年以上10年以下有期徒刑。

司法院資訊處製作；財團法人民間司法改革基金會備份。
